臺灣高等法院刑事裁定
111年度毒抗字第59號
抗  告  人
即  被  告  游寶億




上列抗告人因聲請施以強制戒治案件，不服臺灣新北地方法院11
0年度毒聲字第2521號，民國110年12月15日裁定（聲請案號：臺
灣新北地方檢察署110年度聲戒字第271號），提起抗告，本院裁
定如下：
    主  文
抗告駁回。
    理  由
一、原裁定意旨略以：抗告人即被告甲○○因施用第一級毒品案件
    ，於民國110年10月28日依臺灣新北地方法院109年度毒聲字
    第503號裁定入臺北看守所附設勒戒處所觀察、勒戒後，經
    綜合評估其前科紀錄與行為表現、臨床評估、社會穩定度後
    ，認有繼續施用毒品之傾向，有臺北看守所附設勒戒處所有
    無繼續施用毒品傾向證明書、評估標準紀錄表各1份附卷可
    按，爰依毒品危害防制條例第20條第2項後段規定，令被告
    入戒治處所強制戒治，其期間為6個月以上，至無繼續強制
    戒治之必要為止，但最長不得逾1年等語。
二、抗告意旨略以：　　
㈠、被告自行到案執行觀察勒戒，並經台北看守所驗尿無毒品反
    應；又醫師說被告20歲除役，然被告82年2月1日開始當兵，
    84年退伍，等於19歲當兵，並非醫師所說20歲除役。
㈡、被告於110年10月28日於北所勒戒，因慢性胰臟炎、十二指腸
    潰瘍併急性出血、總膽管狹窄，而入住北所病舍，無法吸菸
    ；且被告並無參與犯罪組織，醫師卻說本人是黑道組織？
㈢、裁定上敘明社會穩定度，入所前在永保實業有限公司擔任工
    務部經理，有工作；且入所後因家中經濟需被告維持，家人
    均有到勒戒所探視；另外，在所內亦沒有任何違規，也未食
    用精神科藥物，醫師評定標準何在？為此提起抗告，請撤銷
    原裁定等語。
三、按觀察、勒戒後，檢察官或少年法院（地方法院少年法庭）
    依據勒戒處所之陳報，認受觀察、勒戒人無繼續施用毒品傾
    向者，應即釋放，並為不起訴之處分或不付審理之裁定；認
    受觀察、勒戒人有繼續施用毒品傾向者，檢察官應聲請法院
    裁定或由少年法院（地方法院少年法庭）裁定令入戒治處所
    強制戒治，其期間為六個月以上，至無繼續強制戒治之必要
    為止，但最長不得逾一年，毒品危害防制條例第20條第2項
    定有明文。次按勒戒處所應注意受觀察、勒戒人在所情形，
    經醫師研判其有或無繼續施用毒品之傾向後，至遲應於觀察
    、勒戒期滿15日前，陳報該管檢察官或少年法院（庭），觀
    察勒戒處分執行條例第8條第1項亦有明定。是依據上開規定
    ，受觀察、勒戒人有無繼續施用毒品之傾向，應由醫師研判
    。而關於有無繼續施用毒品傾向之評估標準，法務部已頒布
    「有無繼續施用毒品傾向評估標準評分說明手冊」、「有無
    繼續施用毒品傾向評估標準紀錄表」，上開評分說明手冊業
    已載明判定之原則：「受觀察勒戒人入所後，經過二週時間
    的觀察、勒戒，由處所及醫療人員依據其各項紀錄、資料及
    觀察勒戒期間之行為表現，加以評分。在勒戒人入所四至六
    週後，可再做一次評估以做必要之評分修正。每一大項皆有
    靜態因子與動態因子。先以靜態因子分數評分，靜態因子分
    數總分在60分（含）以上為『有繼續施用毒品傾向』；60分以
    下，與動態因子分數相加，如果總分在60分（含）以上，為
    『有繼續施用毒品傾向』」。是被告有無「繼續施用毒品傾向
    」，係依具體個案之臨床實務及相關事證等情綜合判定，有
    其相當之專業依據及標準，且涉及專門醫學，又衡酌強制戒
    治之目的，係為協助施用毒品者戒斷毒品之心癮及身癮所為
    之保安處分類型，而該評估標準係適用於每一位受觀察、勒
    戒處分之人，具一致性、普遍性、客觀性，倘其評估由形式
    上觀察，無擅斷或濫權等明顯不當之情事，法院宜予尊重。
四、經查：
㈠、被告因違反毒品危害防制條例案件，經臺灣新北地方法院以1
    09年度毒聲字第503號裁定送觀察、勒戒，被告於觀察、勒
    戒期間，經臺北看守所附設勒戒處所依110年3月26日修正實
    施之「有無繼續施用毒品傾向評估標準紀錄表」及「有無繼
    續施用毒品傾向評估標準說明手冊」評分結果為：①前科紀
    錄與行為表現部分合計為25分（毒品犯罪相關司法紀錄「有
    ，7筆」計10分【每筆2分，上限10分；又有3筆漏算，實際
    應為10筆，惟不影響計分，詳後述】、首次毒品犯罪年齡「
    21-30歲」計5分、其他犯罪相關紀錄「有，6筆」計10分【
    每筆2分，上限10分】、入所時尿液毒品檢驗「無藥物反應
    」計0分，上開靜態因子合計為25分；所內行為表現為0分，
    上開動態因子合計為0分）；②臨床評估部分合計為38分（多
    種毒品濫用「有」計10分、合法物質濫用「有：菸、酒」計
    4分、使用方式「有注射使用」計10分、使用年數為「超過1
    年」計10分，上開靜態因子合計為34分；精神疾病共病（含
    反社會人格）評定為「無」計0分、臨床綜合評估【含病識
    感、動機、態度、就醫意願】評定為「中度」計4分，上開
    動態因子合計為4分）；③社會穩定度部分合計為2分（工作
    ：兼職工作，計2分；入所後家人是否訪視：有，計0分）。
    以上總分合計為65分（靜態因子共計61分，動態因子共計4
    分），經評定為「有繼續施用毒品傾向」等情，有臺北看守
    所附設勒戒處所110年12月6日「有無繼續施用毒品傾向證明
    書」及「有無繼續施用毒品傾向評估標準紀錄表」各1件附
    卷可稽（見109年度毒偵字第2827號卷第152至153頁）。該
    勒戒所綜合評分者係依個案之臨床實務及具體事證，判定被
    告為「有繼續施用毒品傾向」，是以原審據此令被告入戒治
    處所施以強制戒治洵屬有據，於法並無違誤。
㈡、查被告前於91年間有1次因施用毒品受觀察、勒戒之紀錄，另
    於96年、97年（2次）、99年、100年、101年、103年、104
    年（2次）間各有因施用或持有毒品而經法院判處罪刑紀錄
    ，有本院被告前案紀錄表在卷可按，總計有10次與毒品相關
    之前科紀錄，計10分，並未超出法定上限，亦無重複計分。
    其中被告因施用毒品等案件入監執行，於107年4月27日因縮
    短刑期假釋出監，竟於相隔僅約2年，即在109年4月29日為
    警採尿回溯26小時內之某時許再犯本次施用毒品案件，可彰
    顯被告戒除毒品之意志不堅，經多次判處罪刑猶再次施用毒
    品，單純在監執行顯不能協助被告徹底戒除施用毒品之「心
    癮」，應有接續進行強制戒治之必要，是被告毒品及其他犯
    罪相關紀錄部分，自可評估其戒除毒癮及遵守法治之決心，
    而可作為被告是否有繼續施用毒品傾向之判定標準，且詳載
    於本院前案紀錄表及各該司法文書上。嗣再由醫師依據臨床
    實務及相關事證等情綜合判定，有相當之專業依據及標準，
    亦無擅斷或濫權等明顯不當之情事。
㈢、至抗告意旨稱醫師說其20歲除役，應係將首次毒品犯罪年齡
    「21-30歲」誤解為20歲除役。又評估標準紀錄表中，其他
    犯罪相關紀錄部分為：有，6筆，並非指被告有參與犯罪組
    織，或被告為黑道份子，抗告意旨此部分亦有誤會。另抗告
    意旨所提入所時驗尿結果無毒品反應、所內並無違規、無服
    用精神科藥物及家人有到勒戒處所探視部分，評估標準紀錄
    表均因此評為0分，抗告意旨稱有工作部分，亦因此僅評為2
    分，均已對抗告人為有利之認定。此外，抗告意旨雖稱其因
    病已無法吸菸，但其此次是以捲菸方式施用第一級毒品海洛
    因，業據其於偵查中向檢察官供承在卷（見上開毒偵卷第43
    頁），是評估標準紀錄表據此認抗告人有施用香菸習慣計2
    分，並無違誤；況縱使扣除此部分2分，抗告人總分仍達63
    分，仍屬有繼續施用毒品傾向，是此部分之抗告意旨亦無從
    為有利於其之認定。
五、綜上所述，本件檢察官之聲請洵屬有據，原裁定依毒品危害
    防制條例第20條第2項後段規定，裁定被告令入戒治處所施
    以強制戒治，其期間為6個月以上，至無繼續強制戒治之必
    要為止，但最長不得逾1年，經核其認事用法，並無違誤。
    被告執前開事由提起本件抗告，核無理由，應予駁回。
據上論斷，應依刑事訴訟法第412條，裁定如主文。
中　　華　　民　　國　　111 　年　　1 　　月　　27　　日
                  刑事第二十庭  審判長法　官  王復生  
                                      法　官  蕭世昌
                                      法　官  張紹省
以上正本證明與原本無異。
不得再抗告。
                                      書記官  莫佳樺
中　　華　　民　　國　　111 　年　　1 　　月　　27　　日